臺灣新北地方法院三重簡易庭民事判決
111年度重建簡字第7號
原      告  蔡秋月  
            蔡秀珍  
被      告  邱昭蓉  
            顏曼麗  
兼上一人之
訴訟代理人  高莉婷  

上列當事人間請求損害賠償事件，本院於民國111年6月9日言詞
辯論終結，判決如下：
　　主　    文
一、原告之訴駁回。
二、訴訟費用由原告負擔。
    事實及理由
一、按訴狀送達後，原告不得將原訴變更或追加他訴，但請求之
    基礎事實同一者、擴張或減縮應受判決事項之聲明者，不在
    此限。民事訴訟法第255條第1項第2款、第3款定有明文。查
    原告起訴原列蔡秋月為原告嗣於民國111年5月24日以民事追
    加原告狀，追加蔡秀珍為原告，核原告所為，與前揭法律規
    定相符，自應准許。
二、原告主張：
  ㈠緣原告為門牌號碼新北市○○區○○街000巷0號10樓房屋（下稱
    系爭4號10樓房屋）之所有權人；被告邱昭蓉為門牌號碼新
    北市○○區○○街000巷0號9樓房屋（下稱系爭2號9樓房屋）之
    所有權人，被告顏曼麗為系爭2號9樓房屋前屋主之委託人；
    被告高莉婷為一同協助被告等處理之房屋仲介人員。
  ㈡被告邱昭蓉於民國108年間發現系爭2號9樓房屋於廁所外走廊
    天花板存有滲漏水之情形，遂委託被告顏曼麗及被告高莉婷
    與原告聯繫，要求原告進行修繕，以防止滲漏水之情形。原
    告基於敦親睦鄰，且如系爭4號10樓房屋存有漏水情形，本
    即應加以修繕，不疑有他，便委託建華水電行進行包括馬桶
    、臉盆拆裝及更換冷熱水管等防漏工程，業已修繕完成。孰
    料，系爭4號10樓房屋經原告修繕完成後，經過數月，被告
    等再次指稱系爭4號10樓房屋依舊持續在漏水，並漏至系爭2
    號9樓房屋，未修繕完成，原告為以示負責，希冀將漏水修
    繕到不漏水為止，再委託訴外人許正吉針對系爭4號10樓房
    屋浴室地面、牆面防水重新施做、更換浴室磁磚等工程，不
    惜花費，盡心盡力完成修繕工程。
  ㈢然被告等最後始察覺造成系爭2號9樓房屋存有漏水情形是因
    為同社區2號10樓房屋所致，與系爭4號10樓房屋根本無涉，
    致原告平白無故進行二次修繕漏水工程，不僅造成生活上諸
    多不變，更受有財產上之損害。原告遂寄發存證信函予被告
    邱昭蓉，惟被告邱昭蓉以存證信函回覆，指稱一切與其無關
    ，將責任推卸予被告顏曼麗及被告高莉婷，不願負賠償之責
    。依據民法第184條第1項前段及第185條規定，被告等未經
    查證逕誣指原告所有之系爭4號10樓房屋漏水造成損害，令
    原告無端分別於108年12月及109年3月間兩次進行漏水修繕
    工程，將原本完好如初之冷熱水管及浴室防水、磁磚等重新
    鋪設，耗費新臺幣（下同）124,000元，且被告邱昭蓉經原
    告以存證信函請求賠償不必要之修繕費用，被告邱昭蓉仍置
    之不理，是以，原告即可依民法第184條第1項前段及第185
    條共同侵權行為請求被告等負連帶損害賠償之責。
  ㈣聲明：被告等應連帶給付原告124,000元。
三、被告則以：
　㈠被告邱昭蓉辯稱：
　1.我是過戶完成交屋之後才發現滲漏水1.我就去申請調解，仲
    介才說有做漏水的檢測，但這個檢測我沒有參與，且前屋主
    跟仲介沒有主動告知我漏水，只說樓上在修繕了，買房子的
    時候也沒有告訴我漏水。前屋主有寄發存證信函說請人家檢
    測之後確定是4號10樓漏水，這是前屋主跟仲介去確認的，
    不是我確認的。
　2.原本一開始的檢測是4號10樓漏水的部分是仲介跟我們說的
    。第二次做檢測是原告有找他們泥作的師傅，我跟他們說我
    們用關水測試，當時原告有到9樓去確認漏水的情況，也有
    配合我們做檢測，確認是4號10樓的關係，確認完之後他們
    又施工。但是4號10樓施工完成之後，又有漏水，但是漏水
    的方式跟之前不一樣，所以又請2號10樓確認。之後又有第
    三次漏水，但是是4號9樓的浴缸漏水過來。整個修繕的期間
    因為拖很長，但實際上4號10樓、4號9樓、2號10樓都是有漏
    水的情況，他們各自陸續都有修復其要修復的部分，原告是
    第一個修復的，原告第一次修的時候是仲介告訴她們的。中
    間的檢測、修繕都是我去溝通協調第一次施工我沒有接洽到
    ，原告是完工後，才來確認我們家有無漏水，之後泥作師傅
    確認確實漏水，之後也是師傅同意後，才進行再次施工，也
    還是漏水，只是漏水方式不同，只好再找原因。
　3.仲介跟屋主賠償給我的15萬元，是因為他們賣房給我卻沒有
    告訴我房屋漏水，折舊費用跟房屋漏水修繕費用賠償，並非
    拿來修繕原告家的漏水。我並非一開始就找原告，是仲介方
    告訴我他跟你們有做過檢測，你們修了卻沒有修好，所以才
    會找你們溝通。前段檢測我並沒有參與等語置辯。
　4.聲明：請求駁回原告之訴。
　㈡被告顏曼麗、高莉婷辯稱：
　1.於108年8月21日，被告顏曼麗（賣方）及被告邱昭蓉（買方
    ）經被告高莉婷（不動產營業員）仲介簽訂系爭2號9樓房地
    買賣契約。
　2.108年10月18日系爭2號9樓買賣結案交屋。
  3.同年月28日被告邱昭蓉通知被告顏曼麗及高莉婷稱：系爭2
    號9樓房屋屋頂有滲漏現象。
  4.108年11月23日，顏曼麗自費僱請專業檢測人員作紅外線檢
    測，專業人員之檢測結果為：新北市○○區○○街000巷0號10樓
    （下稱系爭2號10樓房屋）及系爭4號10樓房屋，均有滲漏系
    爭2號9樓房屋之嫌疑。該專業檢測人員當場詢問系爭2號10
    樓及4號10樓業主：是否有意委託該檢測人員繼續進行更精
    確檢測並進行維修，該二位業主均以：自己均有認識專業師
    傅可做更精確檢測並進行維修作業為由，而回絕該檢測人員
    之提議。被告顏曼麗遂於支付檢測費用後，請該檢測人員離
    開現場。檢測當時原告、系爭2號10樓業主、被告邱昭蓉現
    場裝潢師傅、被告顏曼麗、被告高莉婷均在場。
　5.108年12月4日被告邱昭蓉向新北市新莊區調解委員會，就系
    爭2號9樓屋頂有滲漏現象提出調解聲請。該案終以被告顏曼
    麗減少價金11萬元、被告高莉婷退還佣金38,000元，並現場
    支付被告邱昭蓉，共計148,000元，調解條件並包括，嗣後
    由被告邱昭蓉自力完成該屋頂滲漏之後續協调、维修、善後
    ，並不得再對被告顏曼麗、被告高莉婷主張任何權利。
　6.綜觀事件發生至被告顏曼麗、高莉婷與被告邱昭蓉成立調解
    賠償款項為止，被告顏曼麗、高莉婷就本次事件之處理作為
    均相當積極，並無原告指稱之有任何故意或過失而造成與被
    告邱昭蓉共同侵權之嫌。且調解時，係被告邱昭蓉堅持被告
    顏曼麗、高莉婷應賠償若干款項，由他自己完成該屋頂滲漏
    之後續協調、維修、善後。被告顏曼麗、高莉婷因被告邱昭
    蓉之免責承諾，並無義務或立場介入本事件。原告與被告邱
    昭蓉間如何進行後續協調、維修、善後，被告顏曼麗、高莉
    婷並無得知。是被告顏曼麗、高莉婷與本事件並無任何關連
    。原告對被告顏曼麗、高莉婷等二人提起之損害賠償請求，
    應予駁回等語置辯。
　7.聲明：原告對被告顏曼麗、高莉婷提起之損害賠償之訴應予
    駁回。
四、本院之判斷：
　㈠按當事人主張有利於己之事實者，就其事實有舉證之責任，
    民事訴訟法第277條前段定有明文；又民事訴訟如係由原告
    主張權利者，應先由原告負舉證之責，若原告先不能舉證，
    以證實自己主張之事實為真實，則被告就其抗辯事實即令不
    能舉證，或其所舉證據尚有疵累，亦應駁回原告之請求（最
    高法院分別著有17年上字第917號判例參照）。又按因故意
    或過失，不法侵害他人之權利者，負損害賠償責任，民法第
    184條第1項定有明文。惟按侵權行為所發生之損害賠償請求
    權，以有故意或過失不法侵害他人之權利為其成立要件，若
    其行為並無故意或過失，即無賠償之可言；申言之，侵權行
    為之成立，應具備加害行為、侵害權利、行為不法、致生損
    害、相當因果關係、行為人具責任能力及行為人須有故意或
    過失等要件，若任一要件有所欠缺，即無侵權行為責任之可
    言，且原告亦應就上開要件負舉證責任。
　㈡本件原告之主張被告故意或過失誣指其所有之系爭4號10樓房
    屋漏水，致其因此支出不必要之修繕費用，因而請求損害賠
    償，是原告自應就被告有故意或過失誣指其所有之系爭4號1
    0樓房屋漏水及原告所受損害與被告前揭行為有關等情負舉
    證責任。
　㈢經查，依負責修繕系爭4號10樓房屋之證人即水電師傅廖哲賢
    到庭證稱：「（問：是否知悉原告為何要修繕？）因為他樓
    下反應有漏水。（問：修繕前有無確認是否真有漏水情形？
    ）有去查過，但沒有確切找出原因。（問：在你初步勘查之
    下，認為並無漏水？）不好說。初步勘查他們家檢查不出來
    ，但他們家隔壁不給查。（問：如果非因原告房子有漏水，
    為何要換冷熱水管？）這可能要問屋主。（問：是應屋主要
    求更換？）是。（問：在進行本案原告房屋修繕前，有無做
    漏水原因鑑定？）算有。但沒有找到確切原因。（問：為何
    建議原告進行修繕？）我沒有建議他要進行修繕。（問：原
    告修繕方式為原告所要求的？）算是。（問：依照你的專業
    判斷，被告家漏水原因與原告無關？）四號十樓因為他們樓
    下反應有漏水，所以找我幫他們看問題出在哪裡，我是從四
    號十樓先作判斷，因為他們隔壁的不願意配合，所以就從四
    號十樓先關熱水，再關冷水，他媽媽有幾天沒有住那邊，用
    這些做漏水判斷，這些動作後，沒有一個明確漏水的方向或
    答案，最後他媽媽決定說要換冷熱水管，浴室重新整理。（
    問：根據你的專業，你並無進行修繕建議？）因為我不確定
    問題是否出在他們家。」（本院卷第233至236頁、第240至2
    41頁）。足認經證人廖哲賢到系爭4號10樓房屋初步勘查後
    ，並沒有找出漏水的確切原因，因此沒有建議要做如何的修
    繕，最後應原告母親的要求更換冷熱水管，將浴室重新整理
    。
　㈣次查，證人即泥作師傅許正吉到庭亦證稱：「（問：是否有
    能力判斷廁所、管線等何處有漏水情形？）當初是屋主說水
    會漏到樓下，我打掉的時候，裡面也是有點濕濕的。（問：
    當初是找你去被告家看是否還在漏水，原因是否為原告家沒
    有鋪設好？）我在第一次做完，被告說會漏水，我就有進去
    看，被告家確實有在流水，但不知道是不是原告家的關係。
    （問：你從事水泥工程，有無判斷漏水專業之能力？）我沒
    有判斷這個部分的專業，我純粹是做水泥的。我的確不知道
    什麼原因造成漏水。（被告邱昭蓉問：如果你在我家沒有聞
    到芳香劑的味道，為何要施工？）我不知道，有看到漏水，
    他要求打掉重做，我就覺得就打掉、重做。（原告蔡秀珍問
    ：被告要求你重新做，是嗎？）被告沒有這樣講，我是想說
    就漏水就重做。」等語（本院卷第236至240頁），亦堪認於
    系爭4號10樓房屋第一次修繕後，證人許正吉曾至系爭2號9
    樓房屋勘查，有觀察到系爭2號9樓房屋仍在滴水，但因證人
    許正吉並不具判斷漏水的專業能力，也不知道是何原因造成
    漏水，僅單純認為既然還有在漏水就重新施作，且其重新施
    做並非被告所要求。
　㈤綜上可知，原告委託修繕漏水的水電行人員，既無法確定漏
    水的確切原因，也未建議原告應如何修繕，是應原告母親之
    要求才進行系爭4號10樓房屋冷熱水管之更換、重新整理浴
    室等作業，且系爭4號10樓房屋第二次修繕，亦非被告所要
    求。因此，被告依先前雇請檢測人員以紅外線檢測之結果，
    認為系爭4號10樓房屋可能有漏水之情形，並依此請求原告
    修繕，尚難認被告所為有何故意或過失誣指系爭4號10樓房
    屋漏水之情，亦難遽認被告所為有何故意過失之侵權行為可
    言。原告主張被告等以故意或過失誣指其所有之系爭4號10
    樓房屋漏水，致其因此支出不必要之修繕費用損害云云，尚
    不足採。
五、綜上所述，原告依侵權行為之法律關係，請求被告等人應連
    帶給付114,000元，於法無據，應予駁回。
六、本件事證已臻明確，兩造其餘攻擊防禦方法及所提證據，核
    與判決結果無影響，爰不一一論述。
七、訴訟費用負擔之依據：民事訴訟法第78條。
中　　華　　民　　國　　111 　年　　7 　　月　　7 　　日
                  三重簡易庭  法  官  王凱俐
以上正本係照原本作成。
如不服本判決，應於送達後20日內，向本院提出上訴狀並表明上
訴理由，如於本判決宣示後送達前提起上訴者，應於判決送達後
20日內補提上訴理由書（須附繕本）。
如委任律師提起上訴者，應一併繳納上訴審裁判費。
中　　華　　民　　國　　111 　年　　6 　　月　　23　　日
                              書記官　李采錡